【裁判字號】    98,上易,2619
【裁判日期】    990120
【裁判案由】    恐嚇等
【裁判全文】
臺灣高等法院刑事判決                98年度上易字第2619號
上  訴  人  臺灣臺北地方法院檢察署檢察官
上  訴  人
即  被  告  丙○○
            戊○○
                      之2號
            丁○○
            庚○○
            辛○○
上  一  人
選任辯護人  鄭仁壽律師
上列上訴人因被告恐嚇等案件，不服臺灣臺北地方法院九十八年
度易字第九九六號，中華民國九十八年七月二十一日第一審判決
（起訴案號：臺灣臺北地方法院檢察署九十七年度偵字第三二九
二號），提起上訴，本院判決如下：
    主  文
上訴駁回。
    事  實
一、緣楊東輝於民國九十年五月間，經己○○介紹而認識甲○○
    （原名林文華，於九十一年十月十五日改名為甲○○，下稱
    甲○○），甲○○向楊東輝表示伊原任職華南商業銀行建國
    分行，退休後欲投資國際金融貿易，該筆金融交易獲利豐厚
    ，尚短缺資金新臺幣（下同）一百萬元，如楊東輝同意借款
    一百萬元，交易成功後，伊除歸還本金一百萬元外，願意給
    付紅利一千萬元等語，楊東輝因而於九十年五月十八日借款
    一百萬元予己○○，甲○○為擔保清償借款，除簽發如附表
    一編號一所示一百萬元本票予楊東輝外，尚委請己○○擔任
    該筆交易之保證人。甲○○於上揭一百萬元本票屆期後，遲
    遲無法償還該筆借款，經楊東輝多次詢問該筆國際金融交易
    之後續處理情形，甲○○均推諉以該案將於進期內結案，進
    行結算後即可將應分得紅利交予楊東輝等語，期間除由己○○代甲○○清償，曾於九十二年二月六日交付一紙面額五十
    萬元支票予楊東輝提示兌現外，甲○○就所餘借款均未清償
    ，亦無據實將該案之實際處理情形及獲利狀況告知楊東輝，
    楊東輝因而認定甲○○故意拖欠借款及紅利，心生不悅，於
    九十一至九十三年間某時，先後五次邀同甲○○及己○○前
    往臺北市○○○路○段、錦州街口之「肯德基」速食店二樓
    進行談判，於上揭談判過程，為逼迫甲○○償債，竟基於恐
    嚇他人之概括犯意，先揮舞水果刀、美工刀並以「不還錢的
    話，今天要讓你見紅」等語威嚇甲○○，再持水果刀、美工
    刀朝甲○○手部、腳部猛刺（傷害部分未據告訴），以此加
    害生命、身體之事恐嚇甲○○共計五次，均使甲○○心生畏
    懼，致生危害於其安全；復承前恐嚇他人之概括犯意，於九
    十三年十二月間某日晚間，邀同甲○○、己○○於臺北市○○街、重慶南路臺灣銀行騎樓進行談判，將其背包內以報紙
    包裹之斧頭取出，向甲○○恫嚇稱「如不還錢的話，便要以
    此斧頭教訓」等語，再持斧頭刀背敲打甲○○之雙手臂，以
    此加害生命、身體之事恐嚇甲○○，使甲○○心生畏懼，致
    生危害於其安全；又另行起意，於九十一年至九十三年間某
    時，邀同甲○○、己○○前往臺北市中山區「中山足球場」
    附近公園談判債務，因甲○○、己○○一再表示渠等經濟狀
    況不佳，無力償還積欠楊東輝之債務，楊東輝為求洩憤，竟
    另基於以脅迫使人行無義務之事之犯意，揮舞隨身攜帶之大
    型美工刀逼迫甲○○、己○○蹲在地上吃狗大便，甲○○、
    己○○迫於無奈，只得聽從楊東輝之指示，蹲在地上作狀欲
    食狗大便，以此方式脅迫甲○○、己○○行無義務之事（按
    楊東輝所涉此部分恐嚇及強制等犯行部分，業經原審判決有
    罪確定）。
二、丙○○前於九十三年間因偽造文書等案件，經臺灣臺北地方
    法院以九十三年度訴字第三九六號判決判處應執行有期徒刑
    六月確定，於九十三年十月十八日易科罰金執行完畢。詎猶
    不知悔改，緣楊東輝（按楊東輝此部分涉犯恐嚇取財罪嫌，
    業經原審不另為無罪之諭知確定）因見其本人親自與甲○○
    進行談判，均無法順利催討全部債務，於九十四年間經朱駿
    凡、張兆隆（朱駿凡、張兆隆涉犯恐嚇取財罪嫌部分，經原
    審諭知無罪確定，理由詳後）引介，簽署「委任契約書」並
    交付甲○○所簽發五百萬元本票影本一紙，委託戊○○（戊○○涉犯恐嚇取財罪嫌部分，經原審及本院諭知無罪，理由
    詳後）向甲○○收取一千萬債務，戊○○隨即與丁○○（丁○○涉犯恐嚇取財罪嫌部分，經原審及本院諭知無罪，理由
    詳後）及綽號「鳳梨」之真實姓名、年籍不詳男子前往甲○○住處向甲○○催討債務，因甲○○表示目前經濟狀況不佳
    ，無資力償債，且戊○○需趕赴大陸處理急事，輾轉囑託丙○○自九十五年三、四月間起代為處理向甲○○討債一事。
    詎丙○○為向甲○○催討債務，竟向甲○○、乙○○為強制
    、恐嚇危安、恐嚇取財等犯行，茲分述如下：
  (一)丙○○基於以強暴、脅迫使人行無義務之事之概括犯意，先
    於九十五年三月十五日強押甲○○並向甲○○恫稱：「如不
    聽從指示，將施以拳打腳踢」，此以強暴、脅迫之方式強逼
    甲○○書寫內容為「茲代丙○○先生保管新臺幣二百二十萬
    元，定於九十五年三月十五日歸還，若有延誤則願負所有法
    律責任，並放棄先訴抗辯權」之現金保管條，又於九十五年
    四月十五日再以上述強暴、脅迫之方式強逼甲○○書寫內容
    為：「茲有本人與楊東輝先生之間的債務由貴方替本人解決
    （計新臺幣一千五百萬元正包辦），當此債務全部處理完畢
    收回新臺幣四億多元之商業本票及一切的切結書時，本人同
    意奉上上述的包辦資金外，另酬謝金新臺幣二百萬元正無誤
    ，特立此承諾書為憑」之承諾書，並簽發票號：ＣＨ000
    0000號、面額：十萬元本票予丙○○；再承前同一強制
    概括犯意，於九十五年七月間以上述強暴、脅迫之方式強逼
    甲○○前往臺北市萬華區○○○路○段六十號一樓庚○○所
    經營「航空版ＤＶＤ」店，於向他人調借之面額十二萬五千
    元、二十三萬元、五十萬元之支票背面背書再向庚○○借款
    共計四十二萬元後轉交予丙○○，連續以上述強暴、脅迫之
    方式使甲○○行無義務之事。
  (二)丙○○另於九十五年五月間某時，夥同五名真實姓名、年紀
    不詳成年男子基於恐嚇他人之共同犯意，前往甲○○位於臺
    北市○○區○○路三段一二巷五一弄三一號三樓住處，向甲○○恫嚇稱「如不還錢將帶往山上種起來（指活埋）」等語
    ，其中一名不詳男子，並從黑色手提包中取出具槍枝外型之
    銀色手槍一把（未扣案，並無證據證明係屬槍砲彈藥刀械管
    制條例第四條所定具有殺傷力之槍砲），於甲○○及其子乙○○面前持續扣拉槍機，丙○○並與該名不詳男子共同將乙○○壓制於沙發上，恫嚇乙○○「不准動，不得報案，否則
    會死得很慘」等語，以此加害生命、身體之事恐嚇甲○○及
    乙○○，使甲○○、乙○○心生畏懼，致生危害於其二人之
    安全。
  (三)丙○○明知楊東輝係輾轉委託伊向甲○○討債，上揭借款債
    務與甲○○之子乙○○並無任何關聯，乙○○並未積欠楊東
    輝任何債務，竟基於意圖自己不法所有之犯意，以「父債子
    償」為幌，於九十五年六月上旬某時前往甲○○上揭住處，
    先對乙○○拳打腳踢，再以「幹你娘，如果你敢報警的話，
    你就不知道怎麼死的」等語恫嚇乙○○，使乙○○心生畏懼
    ，迫於無奈而將乙○○所有倫飛牌筆記型電腦一台及雅柏牌
    手錶一支交付予丙○○。
三、案經甲○○、乙○○訴由臺北市政府警察局移送臺灣臺北地
    方法院檢察署檢察官偵查起訴。
    理  由
甲、證據能力：
壹、有爭執部分：
  (一)關於證人甲○○、乙○○在警詢中之證述：
    按「被告以外之人於審判外之言詞或書面陳述，除法律有規
    定者外，不得作為證據」，刑事訴訟法第一百五十九條第一
    項定有文。查證人甲○○、乙○○在警詢中之證詞，經被告
    辛○○之辯護人以屬於審判外之陳述而不予同意作為證據（
    見本院九十八年十二月十日準備程序筆錄），揆諸前開規定
    ，上揭證人在警詢所為之證述，並無證據排除法則之例外情
    況適用，應認無證據能力。然此係指上開證人在警詢中之證
    詞，就欲以之直接或間接證明本案起訴犯罪事實成立與否的
    情況，應無證據能力，然並不影響此等證詞得作為「彈劾證
    據」，即得以之作為證人本身在其他場合陳述可信度之證據
    ，當無疑義（最高法院九十七年度台上字第一九八一號、第
    六三二一號刑事判決意旨參照）。
  (二)關於證人甲○○、乙○○在偵查中之證述：
    再按「被告以外之人於偵查中向檢察官所為之陳述，除顯有
    不可信之情況者外，得為證據」，刑事訴訟法第一百五十九
    條之一第二項亦有明文。所謂不可信情況，法院應審酌被告
    以外之人於陳述時之外在環境及情況，例如：陳述時之心理
    狀況、有無受到外力干擾等，以為判斷之依據。查：本件證
    人甲○○、乙○○在檢察官於九十七年二月二十六日偵訊時
    ，均係以證人之身分陳述，其等經告以具結義務及偽證處罰
    後，於命證人朗讀結文後具結，有證人結文二紙存卷可參（
    見九十七年度偵字第三二九二號偵查卷第二一五至二二七頁
    ），其等係於負擔偽證罪之處罰心理下證述，並以具結擔保
    其供述之真實性，又無受其他不當外力干擾之情形，且查無
    證據足認其等上開偵查中之證述，有何其他顯不可信之情況
    ，依刑事訴訟法第一百五十九條之一第二項規定，證人甲○○、乙○○在偵查中經具結之證言，均有證據能力，故被告
    辛○○之辯護人爭執證人甲○○、乙○○在偵查中證述之證
    據能力（見本院九十八年十二月十日準備程序筆錄），亦不
    足取。
貳、不爭執部分：
    其餘本案以下所引用之卷證資料（包含人證與文書證據、物
    證等），並無證據證明係公務員違背法定程序所取得，又被
    告以外之人於審判外之陳述，經核並無非出於自由意願而為
    陳述或遭違法取證及顯有不可信之情況，再卷內之文書證據
    ，亦無刑事訴訟法第一百五十九條之四之顯有不可信之情況
    與不得作為證據之情形，且公訴人、被告及辯護人迄本院言
    詞辯論終結前均未聲明異議，依刑事訴訟法第一百五十九條
    至第一百五十九之五之規定，均有證據能力。
乙、有罪部分：
壹、關於被告丙○○強制告訴人甲○○行無義務之事、恐嚇告訴
    人甲○○、乙○○並對告訴人乙○○為恐嚇取財犯行部分：
一、認定犯罪事實所憑之證據及理由：
  (一)訊據被告丙○○固坦承伊曾經由被告戊○○等人輾轉囑託，
    代楊東輝向告訴人甲○○催討債務，告訴人甲○○曾簽署內
    容為「茲代丙○○先生保管新臺幣二百二十萬元，定於九十
    五年三月十五日歸還，若有延誤則願負所有法律責任，並放
    棄先訴抗辯權」之現金保管條、內容為：「茲有本人與楊東
    輝先生之間的債務由貴方替本人解決（計新臺幣一千五百萬
    元正包辦），當此債務全部處理完畢收回新臺幣四億多元之
    商業本票及一切的切結書時，本人同意奉上上述的包辦資金
    外，另酬謝金新臺幣二百萬元正無誤，特立此承諾書為憑」
    之承諾書及票號：ＣＨ0000000號之十萬元本票予伊
    ，伊亦曾於九十五年七月間帶同告訴人甲○○前往臺北市萬
    華區○○○路○段六十號一樓被告庚○○所經營「航空版Ｄ
    ＶＤ」店，由告訴人甲○○於向他人調借之面額十二萬五千
    元、二十三萬元、五十萬元之支票背面背書而向被告庚○○
    借款共計四十二萬元，並於九十五年六月上旬某時前往告訴
    人甲○○上揭住處取走乙○○所有倫飛牌筆記型電腦一台及
    雅柏牌手錶一支等情，惟矢口否認有何強制、恐嚇、恐嚇取
    財犯行，辯稱：告訴人甲○○係為委託伊代為斡旋處理與告
    訴人甲○○間債權債務糾紛，而同意簽立上揭承諾書及十萬
    元本票予伊，伊曾交付二百二十萬元予被告丙○○進行國際
    金融貿易投資，因而要求告訴人甲○○書立上揭現金保管條
    作為憑證，告訴人甲○○係因為用錢急恐，委請代為介紹可
    以借貸現金周轉之處，伊因而介紹告訴人甲○○前往被告庚○○所經營「航空版ＤＶＤ」店借款四十二萬元，告訴人甲○○為感謝伊介紹伊借錢周轉之處，因而將其中十二萬元交
    與伊作為報酬，至告訴人乙○○則係為感謝伊幫忙介紹工作
    ，故將倫飛牌筆記型電腦及雅柏牌手錶贈予伊，伊並無對告
    訴人甲○○、乙○○為上揭強制、恐嚇或恐嚇取財等犯行云
    云。
  (二)惟查：
  1.上揭事實業據告訴人甲○○在原審審理中結證稱被告丙○○
    確有於九十五年三月十五日強押伊並向伊恫稱：「如不聽從
    指示，將施以拳打腳踢」，逼迫伊書寫上揭現金保管條、承
    諾書並簽發該紙十萬元本票，並於九十五年七月間強押伊前
    往被告庚○○所經營「航空版ＤＶＤ」店，於向他人調借之
    面額十二萬五千元、二十三萬元、五十萬元之支票背面背書
    向被告庚○○借款共計四十二萬元後轉交予被告丙○○，九
    十五年五月間被告丙○○復夥同五名不詳男子前往伊住處向
    伊討債，當時伊兒子即告訴人乙○○亦有在場目睹，被告丙○○與共同前來之一名男子故意在伊與告訴人乙○○面前從
    黑色手提包中取出具槍枝外型之銀色手槍一把，持續扣拉槍
    機，被告丙○○並與該名不詳男子共同將告訴人乙○○壓制
    於沙發上，恫嚇告訴人乙○○「不准動，不得報案，否則會
    死得很慘」等語，過了幾天告訴人乙○○告訴伊被告丙○○
    於伊不在家時，又前往伊住處討債，毆打告訴人乙○○，並
    以「父債子償」為由，強行取走告訴人乙○○所有之筆記型
    電腦及手錶等情屬實（見原審卷第一九六至一九九頁）；經
    核與告訴人乙○○在原審審理中結證稱被告丙○○曾於九十
    五年五月間前往伊父親即告訴人甲○○住處討債二次，第一
    次被告丙○○係夥同五名不詳男子前往來討債，當時伊在家
    目睹全程經過，被告丙○○一行人抵達後，即表示係受他人
    囑託代為催討告訴人甲○○積欠被告楊東輝之債務，被告丙○○當場恐嚇告訴人甲○○如果不還錢，要帶往山上活埋，
    其中一名不詳男子，並從黑色手提包中取出具槍枝外型之銀
    色手槍一把，在伊與父親即甲○○面前持續扣拉槍機，被告
    丙○○並與一名不詳男子共同將伊壓制在沙發上，恫嚇伊「
    不准動，不得報案，否則會死得很慘」，第二次被告丙○○
    係一人前來討債，因當時告訴人甲○○剛好外出不在家，被
    告丙○○找不到人，非常生氣，便向伊表示「父債子償」，
    先對伊施以拳打腳踢，再恐嚇以「幹你娘，如果你敢報警的
    話，你就不知道怎麼死的」等語，伊非常害怕只好將倫飛牌
    筆記型電腦一台及雅柏牌手錶一支交給被告丙○○等情完全
    相符（見原審卷第二四五至二四七頁）。另被告庚○○在原
    審審理中亦供稱被告丙○○確實曾帶同告訴人甲○○前往伊
    所經營「航空版ＤＶＤ店」向伊陸續借款四十二萬元，伊有
    將借款交付予告訴人甲○○，至於事後告訴人甲○○拿給誰
    ，伊並不清楚等情屬實（見原審卷第六六頁），另有告訴人
    甲○○簽署之承諾書（見九十七年度偵字第三二九二號卷第
    一七四頁）、現金保管條（見九十七年度偵字第三二九二號
    卷第一七五頁）及十萬元本票（見九十七年度偵字第三二九
    二號卷第一七六頁）附卷為憑，堪認告訴人甲○○、乙○○
    所為上揭指訴，應非虛妄，而可採信。
  2.被告丙○○雖辯稱告訴人甲○○係為委託伊代為斡旋處理與
    告訴人甲○○間債權債務糾紛，而同意簽立上揭承諾書及十
    萬元本票予伊，且伊曾交付二百二十萬元予告訴人甲○○進
    行國際金融貿易投資，告訴人甲○○因而書立上揭現金保管
    條作為憑證，另告訴人甲○○係為感謝伊熱心介紹借貸現金
    周轉之處，因而將其中部分借款交付予伊作為報酬云云。惟
    查，本件被告丙○○係輾轉受委託向告訴人甲○○催討一百
    萬借款及一千萬元，被告丙○○於催討債務過程中，曾對告
    訴人甲○○、乙○○施以拳打腳踢、言詞恫嚇、甚且亮槍恐
    嚇告訴人甲○○父子，是告訴人甲○○焉有可能於此種情形
    下，主動書寫上揭承諾書委託被告丙○○代為斡旋處理伊與
    楊東輝間債務糾紛？且查，告訴人甲○○迄原審審理中猶認
    定伊向楊東輝借貸之一百萬元債務已由伊與保證人己○○共
    同清償完畢，且伊所投資之該筆國際金融交易，目前尚未結
    案，伊無法依約給付一千萬元紅利予楊東輝，告訴人甲○○
    主觀上既認定伊積欠楊東輝之債務均已全數清償，豈有可能
    願意再額外支付二百萬元報酬予被告丙○○作為斡旋費用？
    且查，被告丙○○就伊所聲稱曾交付予告訴人甲○○現金二
    百二十萬元進行國際金融貿易投資一節，並無法提出任何證
    據以實其說，況被告丙○○係受他人委託代為向告訴人甲○○催討積欠楊東輝之債務，其焉有可能僅憑告訴人甲○○片
    面說詞即誤認告訴人甲○○係殷實之人且債信良好，將現金
    二百二十萬元交付予告訴人甲○○進行投資，被告丙○○至
    愚亦不可能交付二百二十萬元鉅款予告訴人甲○○進行投資
    ；再者，告訴人甲○○果如用錢孔急，四處告貸無門，迫於
    無奈只好同意在面額十二萬五千元、二十三萬元、五十萬元
    之支票背面背書而向被告庚○○借款區區四十二萬元，其於
    此生計窘迫之情況下，焉有可能如此慷慨大方，主動將部分
    款項贈與被告丙○○作為報酬？再查，被告丙○○先於九十
    六年九月三十日警詢中辯稱上揭筆記型電腦及手錶係告訴人
    乙○○主動交付予伊用以交換被告丙○○弟弟從大陸帶回來
    之一只潛水錶云云（見九十七年度偵字第三二九二號卷第七
    九至八五頁），在原審審理中又改稱告訴人乙○○係為感謝
    伊幫忙介紹工作，而主動贈與上揭筆記型電腦及手錶（見原
    審卷第二四八、二四九頁），苟被告丙○○供稱上揭筆記型
    電腦及手錶係告訴人乙○○主動贈與一節屬實，何以被告丙○○之供詞先後不一，相互矛盾？至告訴人乙○○雖曾書寫
    二紙聲明書表示上揭筆記型電腦及手錶係伊提供予被告丙○○使用，有卷附聲明書二紙可憑（見九十七年度偵字第三二
    九二號卷第二四一、二四二頁），惟告訴人乙○○證稱伊係
    受被告丙○○脅迫而書寫上揭聲明書，上揭聲明書所載內容
    均非事實等情明確（見原審卷第二四五頁反面），足認上揭
    聲明書並非告訴人乙○○基於自由意願下所書寫，自不能為
    有利被告丙○○之認定。綜上諸情參互以析，堪認被告丙○○確有為上揭強制、恐嚇及恐嚇取財犯行，其所為上揭辯解
    ，顯係事後卸責推諉之詞，不足採信。
  3.綜上所述，被告丙○○所為上揭強制、恐嚇及恐嚇取財犯行
    ，事證明確，堪以認定，應依法論科。
  4.至於被告丙○○請求對告訴人進行測謊鑑定云云（見本院九
    十八年十二月十日準備程序筆錄），然因測謊僅為供述證述
    是否可採之參考，犯罪事實如何仍應憑相關事證判斷，本件
    事證已明，自無施以測謊之必要。另被告丙○○請求本院傳
    喚告訴人到庭與其對質云云（見本院九十九年一月六日審判
    程序筆錄），惟告訴人在偵審中已多次以證人身分簽下證人
    結文，其等係於負擔偽證罪之處罰心理下證述，並以具結擔
    保其供述之真實性，又無受其他不當外力干擾之情形，該等
    證詞應具有證據能力，已如前述，況告訴人在原審被交互詰
    問時，被告丙○○本即得依規定對告訴人行使反對詰問權與
    對質詰問權，則被告丙○○請求本院傳喚告訴人到庭與其對
    質云云，顯係就其在原審已行使或得行使之權利再次贅行，
    本院認告訴人在原審業已具結證述明確，而按「證人已由法
    官合法訊問，且於訊問時予當事人詰問之機會，其陳述明確
    別無訊問之必要者，不得再行傳喚」，刑事訴訟法第一百九
    十六條亦有明文，本院爰不再傳喚告訴人以證人身分到庭作
    證，附此敘明。
二、論罪理由：
  (一)被告丙○○行為後，刑法業於九十四年二月二日修正公布，
    九十五年七月一日起施行，其中第五十六條關於連續犯之規
    定已刪除，並修正第二條、第二十八條、第三十三條、第三
    十八條、第四十一條、第四十二條、第五十五條及第七十四
    條等規定。按「行為後法律有變更者，適用行為時之法律，
    但行為後之法律有利於行為人者，適用最有利於行為人之法
    律」，修正後刑法第二條第一項定有明文，此條規定係規範
    行為後法律變更所生新舊法律比較適用之準據法，本身尚無
    新舊法比較之問題，於新法施行後，應一律適用新法第二條
    第一項之規定，為「從舊從輕」之比較。再按本次法律變更
    ，比較時應就罪刑有關之共犯、未遂犯、想像競合犯、牽連
    犯、連續犯、結合犯，以及累犯加重、自首減輕暨其他法定
    加減原因（如身分加減）與加減例等一切情形，綜其全部罪
    刑之結果而為比較（最高法院九十五年五月二十三日九十五
    年度第八次刑庭會議決議參照）。末按，刑法第二條第一項
    規定，係規範行為後「法律變更」所生新舊法比較適用之準
    據法。故如新舊法處罰之輕重相同，即無比較適用之問題，
    非此條所指之法律有變更，即無本條之適用，應依一般法律
    適用原則，適用裁判時法。其為純文字修正者，更應同此（
    最高法院九十五年十一月七日第二十一次刑事庭會議決議參
    照）。經查，被告丙○○行為後，刑法第二十八條、第三十
    一條、第五十五條、第五十六條、第四十七條、第三十三條
    第五款、第六十七條均有修正，綜其全部罪刑而為比較之結
    果，以適用被告丙○○行為之法律，對其最為有利，依上揭
    說明，自應整體適用被告丙○○行為時即修正前刑法之規定
    ，以為論處，合先敘明。
  (二)核被告丙○○就強逼告訴人甲○○書寫保管條、承諾書、簽
    發十萬元本票，並向被告庚○○借款四十二萬元部分，核其
    所為係犯刑法第三百零四條第一項之強制罪，就持槍並以言
    詞恫嚇告訴人甲○○、乙○○部分，則係犯刑法第三百零五
    條之恐嚇危害安全罪，就逼迫告訴人乙○○交付筆記型電腦
    及手錶部分，則係犯刑法第三百四十六條第一項之恐嚇取財
    罪，其所犯刑法第三百零四條第一項、第三百零五條、第三
    百四十六條第一項法定刑罰金部分，應依修正前刑法第三十
    三條第五款論處；公訴人雖認被告丙○○上述所為均係犯刑
    法第三百四十六條第第一項之恐嚇取財罪，惟恐嚇取財罪係
    以不法所有之意圖為犯罪構成要件，倘係由於其他目的，而
    非出於不法所有之意思者，並不成立各該罪名，本件被告丙○○係為幫楊東輝向告訴人甲○○催討債務，而強逼告訴人
    甲○○書寫保管條、承諾書、本票、向被告庚○○借款，並
    以恫嚇告訴人甲○○、乙○○部分，被告丙○○上揭強制及
    恐嚇犯行，非出於不法所有之意圖（理由詳如後述），自不
    成立公訴人所指恐嚇取財罪名，惟起訴事實相同，爰依法變
    更起訴法條，至被告丙○○逼迫告訴人乙○○交付筆記型電
    腦及手錶一事，因本件債權債務關係僅存於楊東輝與告訴人
    甲○○之間，要與告訴人乙○○完全無涉，被告丙○○竟以
    「父債子償」為幌，強取告訴人乙○○所有財物，其主觀上
    有意圖為自己不法所有之犯意，至為明確，自應論以恐嚇取
    財罪，併予敘明；而被告丙○○就上揭恐嚇危害安全犯行，
    與該五名不詳男子有犯意聯絡及行為分擔，應依修正前刑法
    第二十八條之規定，論以共同正犯，而被告丙○○以一行為
    恐嚇告訴人甲○○、乙○○，係屬想像競合犯，應依刑法第
    五十五條之規定，從一重論處恐嚇危害安全罪；被告丙○○
    所為四次強制犯行，時間緊接，方法相同，顯係基於概括犯
    意為之，為連續犯，應依修正前刑法第五十六條之規定，以
    一罪論。至被告丙○○所為上揭強制、恐嚇及恐嚇取財犯行
    ，罪名不同，應分論併罰之。而被告丙○○前於九十三年間
    因偽造文書等案件，經臺灣臺北地方法院以九十三年度訴字
    第三九六號判決判處應執行有期徒刑六月確定，於九十三年
    十月十八日易科罰金執行完畢等情，有臺灣高等法院被告前
    案紀錄表在卷可查（見原審卷第十六至二十頁，以及本院卷
    ），其受前開有期徒刑之刑執行完畢後，五年以內因故意再
    犯上揭有期徒刑以上之罪，應依修正前刑法第四十七條之規
    定，分別論以累犯，並均加重其刑。
三、維持原判決及駁回被告丙○○上訴之理由：
  (一)原審以被告丙○○所為犯行事證明確，因此適用刑法第二條
    第一項前段、第三百零四條第一項、第三百零五條、第三百
    四十六條第一項，修正前刑法第二十八條、第四十七條、第
    五十六條、第五十五條、第五十一條第五款，中華民國九十
    六年罪犯減刑條例第二條第一項第三款、第七條，刑法施行
    法第一條之一第一項、第二項前段，併審酌被告被告丙○○
    受他人委託催討債務，竟恣意持槍恐嚇他人，強逼告訴人甲○○行無義務之事，並脅迫告訴人乙○○交付財物，被告丙○○上揭所為，嚴重侵害告訴人甲○○、乙○○之身心自由
    及社會秩序，被告丙○○惡性之明顯遠超於楊東輝，再被告
    丙○○犯後否認犯行，態度不佳，兼衡以其素行、生活狀況
    、智識程度等一情狀，分別就其所犯連續強制罪量處有期徒
    刑一年四月；就其所犯恐嚇罪，量處有期徒刑三月；就其所
    犯恐嚇取財罪，量處有期徒刑四月。原審又說明被告被告丙○○所為上揭犯行，犯罪時間均在九十六年四月二十四日之
    前，所犯非中華民國九十六年罪犯減刑條例第三條所列之罪
    ，符合減刑條件，依中華民國九十六年罪犯減刑條例第二條
    第一項第三款減其宣告刑二分之一，並定其應執行為有徒刑
    十月。原審另說明被告丙○○行為後，刑法施行法業於九十
    五年六月十四日增訂公布第一條之一，其中第一項規定：「
    中華民國九十四年一月七日刑法修正施行後，刑法分則編所
    定罰金之貨幣單位為新臺幣」，第二項前段明定：「九十四
    年一月七日刑法修正時，刑法分則編未修正之條文定有罰金
    者，自九十四年一月七日刑法修正施行後，就其所定數額提
    高為三十倍」，惟依被告行為時之法律即罰金罰鍰提高標準
    條例第一條前段，業將刑法分則各罪法定刑所定罰金數額提
    高十倍，再由銀元換算為新臺幣之結果，刑法第三百零四條
    第一項、第三百零五條、第三百四十六條第一項法定刑所定
    罰金最高數額，與修正後之法律規定仍屬一致，並無不同，
    對被告丙○○而言尚無有利或不利之情形，揆諸前揭說明，
    自不生新舊法比較之問題，應依一般法律適用原則，適用裁
    判時法即刑法施行法第一條之一第一項、第二項前段之規定
    ，而不再適用罰金罰鍰提高標準條例第一條前段（臺灣高等
    法院暨所屬法院九十五年十二月十三日九十五年法律座談會
    刑事類提案第十六號研討結果參照）等情。經核原審認事用
    法均無違誤，量刑亦屬妥適。
  (二)被告丙○○仍執前詞，上訴否認犯行。惟被告丙○○確有為
    本件上揭犯行，業經本院於前開理由予以指駁說明，是被告
    丙○○之上訴為無理由，應予駁回。
貳、至楊東輝所犯連續恐嚇告訴人甲○○並強制告訴人甲○○及
    被害人己○○行無義務之事犯行部分，經原審判決楊東輝有
    罪，未經上訴；而楊東輝經原審不另為無罪諭知部分亦未經
    檢察官上訴，本院自不再審究。
丙、不另為無罪之諭知及無罪部分：
壹、公訴意旨略以：
一、緣楊東輝向告訴人甲○○取款不甚順遂，欲尋求暴力討債集
    團之幫助，向其友人即朱駿凡告以原委後，朱駿凡乃介紹張
    兆隆予楊東輝，張兆隆再介紹被告戊○○與楊東輝簽立委託
    討債契約書，上開人等遂與被告丁○○、丙○○共同基於意
    圖為自己不法所有、強制之概括犯意聯絡，並由被告戊○○
    、丁○○、丙○○等人實施下列犯行，而為行為分擔：
  (一)被告戊○○、丁○○、丙○○及年籍不詳之成年男子「強哥
    」、「鳳梨」、「阿文」、「羅先生」等人，於九十四年七
    至十月間，至甲○○位於臺北市○○區○○路三段十二巷五
    一弄三一號三樓之住處內，由被告戊○○持楊東輝所交付告
    訴人甲○○簽立之本票，向告訴人甲○○表示受楊東輝委託
    索討八百萬元，為逼迫告訴人甲○○給錢，期間「強哥」動
    手毆打告訴人甲○○胸口，另其中一名男子持殺傷力不明之
    手槍拉槍機指向告訴人甲○○，被告丙○○作勢毆打告訴人
    甲○○，告訴人甲○○因無力給錢，被告戊○○即對告訴人
    甲○○恫稱：「快點準備錢，不然你會很慘！」、「不給錢
    你會很慘，他們會動手打你」、「以後我不出面，讓丙○○
    等小弟出面」等語，使告訴人甲○○心生畏懼，而被告戊○○屢次率眾催討未果，即交由被告丙○○處理後續討債事宜
    。
  (二)被告丙○○與上開人等承續上開犯意聯絡，於九十五年七月
    前，多次至告訴人甲○○上開住處內，恐嚇告訴人甲○○交
    出錢財，未從，則暴力相向，或持藍波刀恐嚇甲○○，或於
    渠車上展示渠背包內之刺刀及類似手榴彈之物品，使告訴人
    甲○○心生畏懼。被告丙○○並於九十四年十一月二十四日
    、二十六日、九十五年五月三十日，將告訴人甲○○帶至臺
    北市○○○路「衣蝶百貨」、臺北縣板橋市「昭業菸酒有限
    公司」分別刷卡兌換現金九萬九千八百二十元、六萬零一百
    四十元、九萬九千二百元、一萬二千五百五十五元、三萬八
    千五百六十五元，交與被告丙○○。
  (三)被告丙○○（被告丙○○該部分強制、恐嚇及恐嚇取財犯行
    ，業經原審及本院判決有罪，詳如前述）另於九十五年三月
    十五日復強逼告訴人林宏孝調借他人面額分別為十二萬五千
    元、二十三萬餘元、五十萬元之支票三張，並要求告訴人甲○○於支票背面背書後交與被告丙○○，期間被告丙○○陸
    續帶同告訴人甲○○至被告庚○○位於臺北市萬華區○○○
    路○段六十號一樓「航空版ＤＶＤ」店內，以告訴人甲○○
    之名，並開立本票，向被告庚○○借款約四十二萬元，使甲○○行無義務之事，後被告丙○○持上開面額五十萬元之支
    票與庚○○償還欠款。被告丙○○另於九十五年三月十五日
    ，被告丙○○於上址內，強逼告訴人甲○○簽立內容為代被
    告丙○○保管二百二十萬元之保管條，並恫稱；如不簽將帶
    至山上活埋，使告訴人甲○○心生畏懼而簽立；及於同年四
    月十日以同樣手法強逼甲○○簽立承諾書及面額十萬元之本
    票一張；復於九十五年五月上旬某日，與年籍不詳之成年男
    子五、六名，至告訴人甲○○上開住處內，由被告丙○○持
    殺傷力不明之銀色手槍一支，拉槍機數次恫嚇告訴人甲○○
    及其子即告訴人乙○○交付財物，惟因渠等無力付錢而拒絕
    ，被告丙○○即與其餘男子共同毆打告訴人甲○○及將告訴
    人乙○○壓倒在地，並恫稱不得報警，否則會死的很難看等
    語，使渠等心生畏懼；又於九十五年六月上旬某日下午，至
    上址內，要求告訴人乙○○父債子還，因告訴人乙○○無力
    給錢，竟以言詞恫嚇並毆打告訴人乙○○，使其心生畏懼後
    ，取走告訴人乙○○所有之筆記型電腦一台及手錶一支。
  (四)而認楊東輝、朱駿凡、張兆隆（按此三人就此部分被訴犯行
    業經原審不另為無罪諭知或無罪諭知，未經檢察官上訴而確
    定，本院自不再審究）、被告戊○○、丁○○、丙○○就上
    揭二、(一)、(二)部分，均涉犯刑法第三百四十六條第一項之恐
    嚇取財罪。楊東輝、朱駿凡、張兆隆（按此三人就此部分被
    訴犯行業經原審不另為無罪諭知或無罪諭知，未經檢察官上
    訴而確定，本院自不再審究）、被告戊○○、丁○○就上揭
    二、(三)部分亦與被告丙○○涉犯刑法第三百四十六條第一項
    之恐嚇取財罪。
二、被告庚○○持被告丙○○交付之面額五十萬元支票後，屆期
    提示不獲兌現，竟與被告辛○○共同基於恐嚇之犯意聯絡，
    自民國九十五年十二月十五日起，推由被告辛○○接續至告
    訴人甲○○之住處或住院之醫院內，向告訴人甲○○討錢，
    若告訴人甲○○拒絕，被告辛○○則以「若不付錢，出門要
    小心！」等語恐嚇告訴人甲○○，使告訴人甲○○不得不從
    ，自九十五年十二月十五日起至九十六年一月三十一日止，
    共付款十三次，計約十四萬五千元與被告辛○○，而認被告
    庚○○、辛○○就該部分均涉犯刑法第三百零五條之恐嚇危
    害安全罪嫌等語（起訴書原起訴法條是刑法第三百四十六條
    第一項之恐嚇取財罪嫌，已經原審蒞庭檢察官更正起訴罪名
    為刑法第三百零五條之恐嚇危害安全罪）。
貳、按犯罪事實應依證據認定之，無證據不得認定犯罪事實。又
    不能證明被告犯罪者，應諭知無罪之判決，刑事訴訟法第一
    百五十四條第二項、第三百零一條第一項分別定有明文。而
    事實之認定，應憑證據，如未能發現相當證據，或證據不足
    以證明，自不能以推測或擬制之方法，以為裁判基礎。再認
    定不利於被告之事實，須依積極證據，苟積極證據不足為不
    利於被告事實之認定時，即應為有利於被告之認定，更不必
    有何有利之證據。而認定犯罪事實所憑之證據，雖不以直接
    證據為限，間接證據亦包括在內；然而無論直接或間接證據
    ，其為訴訟上之證明，須於通常一般之人均不致有所懷疑，
    而得確信其為真實之程度者，始得據為有罪之認定，倘其證
    明尚未達到此一程度，而有合理之懷疑存在，致無從為有罪
    之確信時，即應為無罪之判決。再按刑事訴訟法第一百六十
    一條第一項規定：檢察官就被告犯罪事實，應負舉證責任，
    並指出證明之方法。因此，檢察官對於起訴之犯罪事實，應
    負提出證據及說服之實質舉證責任。倘其所提出之證據，不
    足為被告有罪之積極證明，或其指出證明之方法，無從說服
    法院以形成被告有罪之心證，基於無罪推定之原則，自應為
    被告無罪之諭知（最高法院三十年度上字第八一六號、四十
    年度臺上字第八六號、七十六年度臺上字第四九八六號、九
    十二年度臺上字第一二八號判例意旨參照）。再按供述證據
    有其特殊性，與物證或文書證據具有客觀性及不變性並不相
    同，而告訴人（被害人）之告訴，係以使被告受刑事訴追為
    目的，是其陳述是否與事實相符，仍應調查其他證據以資審
    認，其陳述如無瑕疵，且就其他方面調查又與事實相符，固
    足採為科刑之基礎，倘其陳述尚有瑕疵，而在未究明前，遽
    採為論罪科刑之根據，即難認為適法（最高法院五十二年度
    臺上字第一三○○號、六十一年度臺上字第三○九九號判例
    意旨參照）。況按現行刑事訴訟法並無禁止被害人於公訴程
    序為證人之規定，自應認被害人在公訴程序中具有證人適格
    （即證人能力），然被害人與一般證人不同，其與被告處於
    絕對相反之立場，其陳述之目的，在使被告受刑事訴追處罰
    ，內容未必完全真實，證明力自較一般證人之陳述薄弱。故
    被害人縱立於證人地位而為指證及陳述，且其指證、陳述無
    瑕疵可指，仍不得作為有罪判決之唯一依據，應調查其他證
    據以察其是否與事實相符，亦即仍須有補強證據以擔保其指
    證、陳述之真實性，始得採為斷罪之依據（最高法院九十四
    年度臺上字第三三二六號判決意旨參照）。
、關於楊東輝經朱駿凡、張兆隆介紹，委託被告戊○○討債，
    而由被告戊○○、丁○○、丙○○共同夥同他人以強暴、脅
    迫手段，逼迫告訴人甲○○、乙○○償還債務，共同涉犯刑
    法第三百四十六條第一項之恐嚇取財罪部分（按本院僅審究
    經檢察官上訴的被告戊○○、丁○○、丙○○部分）：
一、公訴人認被告戊○○、丁○○、丙○○涉犯恐嚇取財罪，無
    非係以告訴人甲○○、乙○○之指訴及告訴人甲○○簽署之
    承諾書（見九十七年度偵字第三二九二號卷第一七四頁）、
    現金保管條（見九十七年度偵字第三二九二號卷第一七五頁
    ）、十萬元本票（見九十七年度偵字第三二九二號卷第一七
    六頁）及五紙信用卡持卡人存根為其主要論據。訊據被告戊○○、丁○○、丙○○均堅詞否認上揭犯行，被告戊○○、
    丁○○均辯稱渠二人確曾於九十四年間二度前往告訴人甲○○住處向告訴人甲○○討債，渠二人當時係為幫助楊東輝向
    告訴人甲○○催討積欠借款及紅利，主觀上並無任何不法意
    圖，該次與渠二人一起行動的只有綽號「鳳梨」的男子，渠
    二人從未與被告丙○○或「強哥」之男子一同前往告訴人甲○○住處討債，被告戊○○於九十四年底因故需前往大陸處
    理急事，討債一事則輾轉交由被告丙○○處理，被告丙○○
    其後所為之一切行為，與渠二人並無關係等語；被告丙○○
    則辯稱伊並無持藍波刀或手榴彈恐嚇，亦無強押告訴人甲○○前往特約商店刷卡換現金，告訴人甲○○所為上揭指訴，
    係虛偽不實等語。經查：
  (一)楊東輝為解決伊與告訴人甲○○間債務糾紛，曾於九十四年
    間經朱駿凡、張兆隆引介，簽署「委任契約書」並交付告訴
    人甲○○所簽發五百萬元本票影本一紙，委託被告戊○○向
    告訴人甲○○收取一千萬債務，被告戊○○隨即與丁○○及
    綽號「鳳梨」之真實姓名、年籍不詳男子前往甲○○住處向
    甲○○催討債務，因甲○○表示目前經濟狀況不佳，無資力
    償債，且被告戊○○需趕赴大陸處理急事，遂囑託被告丙○○代為處理向告訴人甲○○討債，自此該等債務即由被告丙○○一人全權負責處理，被告戊○○、丁○○並無再插手參
    與此事等情，業據楊東輝、朱駿凡、張兆隆、被告戊○○、
    丁○○、丙○○等人坦承屬實，並有委任契約書一紙附卷足
    憑（見九十七年度偵字第三二九二號卷第四一頁）；且查，
    告訴人甲○○在原審審理中具結證稱自被告丙○○及「強哥
    」前來伊處理討債之後，被告戊○○、丁○○即未再出現等
    語（見原審卷第二○七頁），另告訴人乙○○在原審審理中
    具結證稱伊第一次見到被告丙○○係在九十五年五月間，當
    時被告丙○○帶同「強哥」等五、六名男子前往伊父親住處
    討債，伊並無印象被告戊○○、丁○○有到伊父親住處討債
    等語（見原審卷第二四五頁），堪認楊東輝與告訴人甲○○
    間債務自九十五年四月間起改由被告丙○○處理後，被告戊○○、丁○○確實未再參與任何討債行動；另楊東輝僅係經
    朱駿凡、張兆隆引介，而被告戊○○向告訴人甲○○催討欠
    債，楊東輝、朱駿凡、張兆隆從未與被告戊○○、丙○○共
    同向告訴人甲○○催討債務，按「共同正犯，須二人以上，
    對於犯罪，有意思聯絡及行為分擔，亦即其主觀上有為達特
    定犯罪之目的，相互間利用他方之行為遂行之意思，客觀上
    有分擔犯罪構成要件之行為，始足當之」，有最高法院八十
    五年度台上字第三一一號、七十六年度台上字第七六九五號
    判決可資參照。本件被告丙○○雖有為前開強逼告訴人甲○○書寫保管條、承諾書、簽發十萬元本票、向被告庚○○借
    款四十二萬元、持槍並以言詞恫嚇告訴人甲○○、乙○○及
    逼迫告訴人乙○○交付筆記型電腦及手錶犯行（即被告丙○○前開有罪部分），惟上揭債務自九十五年三月間起既改由
    被告丙○○全權處理，且遍觀全案卷證亦無證據證明楊東輝
    、朱駿凡、張兆隆、戊○○、丁○○就丙○○對告訴人甲○○、乙○○所為上揭恐嚇、強制、恐嚇取財等犯行，與被告
    丙○○主觀上有為遂行上揭犯行而相互利用彼此行為之意思
    聯絡，或客觀上有分擔施用上揭犯行之行為，自不能僅憑楊
    東輝曾透過朱駿凡、張兆隆介紹委請被告被告戊○○向告訴
    人甲○○討債，被告戊○○再輾轉囑託被告丙○○全權處理
    討債一事，即認定楊東輝、朱駿凡、張兆隆、被告戊○○、
    丁○○就被告丙○○所為上揭恐嚇、強制、恐嚇取財有共犯
    關係，應同負其責，而以刑法第三百零四條第一項、第三百
    零五條、第三百四十六條第一項相繩。
  (二)告訴人甲○○雖在原審審理中指稱被告戊○○與丁○○曾與
    被告丙○○、「強哥」等人，於九十四年七月至十月間前往
    伊住處討債，期間「強哥」曾動手毆打伊胸口，另一名男子
    持槍恫嚇伊與伊兒子乙○○，當時伊兒子有在場目睹全程經
    過等語（見原審卷第一九七、一九九頁）。惟查，告訴人乙○○在原審審理中明確證稱被告丙○○係於九十五年五月左
    右與「強哥」等五名男子一同前往伊父親住處討債，當時伊
    在家目睹全程經過，被告丙○○一行人抵達後，即表示係受
    他人囑託代為催討告訴人甲○○積欠楊東輝之債務，被告丙○○當場恐嚇告訴人甲○○如果不還錢，要帶往山上活埋，
    其中一名不詳男子，並從黑色手提包中取出具槍枝外型之銀
    色手槍一把，在伊與父親即甲○○面前持續扣拉槍機，被告
    丙○○並與一名不詳男子共同將伊壓制在沙發上，恫嚇伊「
    不准動，不得報案，否則會死得很慘」，第二次被告丙○○
    則係一人前來討債，伊並無印象被告戊○○、丁○○二人當
    時有一同前來等情（見原審卷第二四五、二四六頁）；如被
    告戊○○、丁○○有參與被告丙○○、「強哥」等人於九十
    五年五月間持槍恐嚇告訴人甲○○、乙○○一事，何以告訴
    人乙○○對伊二人全然豪無印象？參以被告丙○○亦供稱伊
    受託前往處理楊東輝與告訴人甲○○間債務糾紛後，從未與
    被告戊○○、丁○○共同行動等情，核與被告戊○○、丁○○辯稱上揭債務輾轉委由被告丙○○全權處理後，渠二人即
    未插手參與等情大致相符。綜上，告訴人甲○○指稱被告戊○○、丁○○曾與被告告丙○○、「強哥」等人共同持槍恐
    嚇伊與告訴人乙○○一節，是否真實可採，顯有疑義；此外
    ，復查無其他積極證據足資證明被告戊○○、丁○○有與被
    告丙○○等人共同持槍恐嚇他人之事實，自難僅憑告訴人甲○○前揭顯有瑕疵之片面指證，認定被告被告戊○○、丁○○有恐嚇之行為，而遽以恐嚇危害安全罪相繩。
  (三)另告訴人甲○○雖指稱被告丙○○多次持藍波刀、或於渠車
    上展示渠背包內之刺刀及類似手榴彈之物品恐嚇伊，並強押
    伊於九十四年十一月二十四日、二十六日、九十五年五月三
    十日，前往臺北市○○○路「衣蝶百貨」、臺北縣板橋市「
    昭業菸酒有限公司」分別刷卡兌換現金九萬九千八百二十元
    、六萬零一百四十元、九萬九千二百元、一萬二千五百五十
    五元、三萬八千五百六十五元云云。惟查，告訴人甲○○從
    警詢、偵查迄原審審理，終始無法逐一就被告丙○○上揭恐
    嚇犯行之詳細時間、地點等情為詳細說明；且查，告訴人甲○○於警詢先證稱被告丙○○係強押伊前往「衣蝶百貨」、
    「昭業菸酒有限公司」直接刷卡兌換現金（見九十七年度偵
    字第三二九二號卷第一一三頁），在原審審理中卻改稱被告
    丙○○係強押伊前往「衣蝶百貨」、「昭業菸酒有限公司」
    刷卡選購物品，將所選購之物品以九折至八五折之價格轉售
    他人，再強行取走轉賣價金等情（見原審卷第一九七頁反面
    ），其所為證詞，先後明顯不一致，況依卷附信用卡持卡人
    存根可知（見九十七年度偵字第三二九二號卷第一一八頁）
    ，告訴人甲○○於「昭業菸酒有限公司」、「衣蝶百貨」所
    為部分信用卡消費行為，係發生於九十四年十一月二十四日
    、二十六日，而被告丙○○供稱伊係於九十五年三、四月間
    始受託向告訴人甲○○催討債務，核與告訴人乙○○證稱被
    告丙○○第一次前往伊父親住處討債約在九十五年四、五月
    間等情大致相符，被告丙○○既係於九十五年間始受託討債
    ，焉有可能早於九十四年十一月間即強押告訴人甲○○前往
    「昭業菸酒有限公司」、「衣蝶百貨」刷卡消費？且依卷附
    九十四年十一月二十四日、九十五年五月三十日「衣蝶百貨
    」刷卡消費持卡人存根顯示（見九十七年度偵字第三二九二
    號卷第一一八頁），上揭刷卡交易係使用卡號：00000
    000000000號大來信用卡進行交易，惟查，上揭信
    用卡之持卡人係「林蕙琪」，並非告訴人甲○○，此有臺灣
    大來國際信用卡股份有限公司九十八年五月二十五日（九十
    八）政查字第二○五三七號函附卷足憑（見原審卷第八九之
    一至八九之二頁），告訴人甲○○既非上揭大來信用卡之持
    卡人本人，又如何能持該信用卡進行刷卡消費？綜上，告訴
    人甲○○所為上揭指訴，既有諸多疑點，且查無其他積極事
    證足認被告丙○○有告訴人甲○○上揭所指恐嚇及強制之犯
    行，自不能僅憑告訴人甲○○之指訴，而認定被告丙○○犯
    罪。
二、綜上所述，本部分無其他積極證據足以證明被告戊○○、丁○○有公訴人所指上揭犯行，依上揭說明，就被告戊○○、
    丁○○部分，應諭知無罪；關於被告丙○○上揭部分犯行，
    原應為無罪之諭知，惟公訴意旨認被告丙○○該部分犯行與
    渠上揭有罪部分犯行（即事實欄二之犯行），有連續犯之裁
    判上一罪關係，爰不另為無罪之諭知，併此敘明。
肆、關於被告庚○○委託被告辛○○以恐嚇之手段逼迫告訴人甲○○償債，涉犯刑法第三百零五條恐嚇危害安全罪部分：
一、公訴人認被告庚○○、辛○○涉犯上揭恐嚇危害安全罪，無
    非係以告訴人甲○○、乙○○之證詞，為其主要論據。訊據
    被告庚○○、辛○○固坦承告訴人甲○○曾於九十五年七月
    前往被告庚○○所經營「航空版ＤＶＤ」店，以於向他人調
    借之面額十二萬五千元、二十三萬元、五十萬元之支票背面
    背書為擔保之方式，向庚○○借款共計四十二萬元，因告訴
    人甲○○遲不清償欠款，被告庚○○因而委請被告辛○○代
    為催討債務，被告辛○○向告訴人甲○○討得欠款共計十四
    萬五千元等情，惟堅詞否認有何恐嚇犯行；被告庚○○辯稱
    伊係因告訴人甲○○遲未清償欠款，因而委託被告辛○○帶
    伊向告訴人甲○○催討債務，伊當時有特別向被告辛○○聲
    明絕不可以違法手段討債，伊已將討債一事交由被告辛○○
    全權處理，伊就被告辛○○向告訴人甲○○討債之全部過程
    並未參與，亦無所悉，有何共同犯意聯絡或行為分擔可言？
    被告辛○○則辯稱伊從未以恐嚇為手段向告訴人甲○○逼債
    ，伊通常會先以電話聯絡告訴人甲○○，詢問告訴人甲○○
    今日可以還多少錢，如果告訴人甲○○表示手頭不方便，就
    另外與告訴人甲○○約定還款時間，伊並無告訴人甲○○指
    稱恐嚇討債行為。經查：
  (一)告訴人甲○○曾於九十五年七月前往被告庚○○所經營「航
    空版ＤＶＤ」店，以於向他人調借之面額十二萬五千元、二
    十三萬元、五十萬元之支票背面背書為擔保之方式，向被告
    庚○○借款共計四十二萬元，因告訴人甲○○遲不清償欠款
    ，被告庚○○因而委請被告辛○○代為催討債務，被告辛○○陸續於九十五年十二月十五日向告訴人甲○○收取四萬五
    千元、九十五年十二月二十日收取五千元、九十五年十二月
    二十九日收取一萬元、九十六年一月五日收取三千元、九十
    六年一月六日收取二千元、九十六年一月十五日收取七千元
    、九十六年一月十七日收取五千元、九十六年一月二十四日
    收取五千元、九十六年一月三十一日收取一萬五千元、九十
    六年二月十日收取九千元、九十六年二月十三日收取三萬元
    、九十六年二月六日收取五千元、九十六年三月一日收取四
    千元，共計向告訴人甲○○收取欠款十四萬五千元等情，為
    被告庚○○、辛○○及告訴人甲○○所不爭執，並有被告辛○○親自簽名確認之還款明細表在卷可憑（見九十七年度偵
    字第三二九二號卷第一一九頁），堪信為真。
  (二)告訴人甲○○先在原審審理證稱被告辛○○陸續找伊討債約
    十幾次，第一次是在國泰醫院，當時伊生病住院，後來都是
    到伊住處討債，被告辛○○來討債時都對伊說如果不還錢的
    話，後果自己負責，當時伊害怕到晚上睡不著等語（見原審
    卷第一九九頁），又改稱被告辛○○前來討錢時，如果拿到
    錢就會很客氣，如果跟他延，嘴臉就很難看，被告辛○○只
    有在沒有拿到錢的那一、二次，恐嚇伊不還錢出門要小心，
    時間約在伊還款的末期等語（見原審卷第二○五頁），其於
    原審審理中就被告辛○○恐嚇伊次數、時間、緣由等重要事
    項，證詞前後明顯不一，且核與告訴人甲○○於九十六年三
    月六日警詢中供稱除了在國泰醫院那次外，被告辛○○都是
    用電話恐嚇伊「出門要小心，會死的很難看」逼迫伊還債等
    情亦相互矛盾（見九十七年度偵字第三二九二號卷第一一四
    頁），其證詞是否真實可採，顯有疑問。另查，告訴人乙○○在原審審理中證稱被告辛○○每次來討錢都先以電話恐嚇
    伊全家，對伊及伊父親恫嚇「不還錢的話，就給你們死，堂
    口就在隔壁，隨時叫人很方便」等語（見原審卷第二四六至
    二四八頁），則告訴人乙○○就關於被告辛○○恐嚇之內容
    、對象、次數、方式等重要事項所為上揭證詞，明顯亦與告
    訴人甲○○所證述內容有重大矛盾；綜觀前揭告訴人甲○○
    、乙○○之指證，其等就恐嚇之緣由、對象、方式、次數、
    內容等情，所為指證相互矛盾，顯有瑕疵，且衡以告訴人甲○○於原審審理中證稱伊雖有於上揭支票背書向被告庚○○
    調現四十二萬元，然伊曾在被告庚○○辦公室有看到被告丙○○之名片，因此非常懷疑被告丙○○與被告庚○○間有不
    可告人交易，關於伊是否應負票據責任，伊以後再說，背書
    期間過後，伊就不願意負責等語（見原審卷第二○六頁），
    告訴人甲○○顯係因質疑被告辛○○與被告庚○○間關係，
    主觀臆測可能遭被告庚○○與被告丙○○共同設局陷害，而
    拒絕依支票背書負擔保責任，另告訴人乙○○與告訴人甲○○係父子關係，其與本件借款債務亦非全然無任何利害關係
    ，則告訴人甲○○、乙○○是否為圖規避票據背書責任，而
    為誇大渲染說詞甚或虛構不實情節，亦非全然無疑。
二、綜上所述，被告庚○○、辛○○始終堅詞否認有恐嚇逼債之
    事實，而告訴人甲○○、乙○○所為不利於被告二人之指證
    ，是否屬實，亦乏其他證據足資補強，從而本案公訴人之舉
    證，仍有合理之懷疑存在，尚未達於通常一般之人均不致有
    所懷疑，而得確信其為真實之程度，本院無從形成被告庚○○、辛○○有罪之確信，此外，復查無其他積極證據足資證
    明被告庚○○、辛○○恐嚇他人之事實，自難僅憑告訴人甲○○、乙○○有瑕疵之片面指證，認定被告庚○○、辛○○
    有恐嚇之行為，而遽以恐嚇危害安全罪相繩。本部分不能證
    明被告被告庚○○、辛○○犯罪，依首開說明，自應為被告
    被告庚○○、辛○○無罪之諭知，以昭審慎。
伍、維持原判決暨駁回檢察官上訴之理由：
一、原審依調查證據所得，綜合全案辯論意旨，以被告丙○○、
    戊○○、丁○○、庚○○、辛○○被訴前開部分之犯罪尚屬
    無法證明，而就被告戊○○、丁○○、庚○○、辛○○均為
    無罪之諭知，再就被告丙○○部分本應為無罪之諭知，然公
    訴意旨認此部分與前開被告丙○○所犯事實欄二之有罪部分
    有連續犯裁判上一罪之關係，原審就此部分爰不另為無罪之
    諭知，均無不合。
二、此外，檢察官並未提出其他更積極具體之證據以說服本院被
    告丙○○、戊○○、丁○○、庚○○、辛○○等人確有此部
    分被訴之犯行，自難遽為不利於被告等之認定。檢察官上訴
    仍執前詞為爭執，惟並無證據證明被告丙○○、戊○○、丁○○、庚○○、辛○○等人確有此部分之犯行，業經本院於
    前開理由予以指駁說明，故檢察官之上訴核無理由，應予駁
    回。
陸、至朱駿凡、張兆隆被訴涉犯刑法第三百四十六條第一項之恐
    嚇取財罪嫌或刑法第三零四條之強制罪嫌部分，業經原審判
    決無罪確定，本院自不再審究。
據上論斷，應依刑事訴訟法第三百六十八條，判決如主文。
本案經檢察官陳昱旗到庭執行職務。
中    華    民    國    99    年    1     月    20    日
                  刑事第二十庭審判長法  官  楊貴雄
                                    法  官  林銓正
                                    法  官  許必奇
以上正本證明與原本無異。
恐嚇取財部分如不服本判決，應於收受送達後10日內向本院提出
上訴書狀，其未敘述上訴之理由者並得於提起上訴後10日內向本
院補提理由書（均須按他造當事人之人數附繕本）「切勿逕送上
級法院」。
其餘部份不得上訴。
                                    書記官  廖素花
中    華    民    國    99    年    1    月    20    日
附錄本案論罪科刑法條：
中華民國刑法第304條
（強制罪）
以強暴、脅迫使人行無義務之事或妨害人行使權利者，處 3 年以
下有期徒刑、拘役或 3 百元以下罰金。
前項之未遂犯罰之。
中華民國刑法第305條
（恐嚇危害安全罪）
以加害生命、身體、自由、名譽、財產之事，恐嚇他人致生危害
於安全者，處2年以下有期徒刑、拘役或3百元以下罰金。
中華民國刑法第346條
（單純恐嚇罪）
意圖為自己或第三人不法之所有，以恐嚇使人將本人或第三人之
物交付者，處6月以上5年以下有期徒刑，得併科1千元以下罰金
。
以前項方法得財產上不法之利益，或使第三人得之者，亦同。
前二項之未遂犯罰之。


司法院資訊處製作；財團法人民間司法改革基金會備份。
